---
title: "Utilisation d'un package via Github"
author: "Jasmine Dupau"
date: "2024-03-08"
categories: [news, code, analysis]
---

## Librairie olympicWeather

Le package olympicsWeather permet à l'utilisateur d'obtenir les prévisions météorologiques des sites olympiques comme la température ressentie et attendue ou encore les précipitations.\
L'utilisateur a le choix entre entrer une adresse textuelle et écrire directement les coordonnées gps (latitude et longitude).\
A la fin, l'utilisateur obtient un fichier json avec toutes les informations.

### Installation de la librairie

Pour installer la librairie, l'utilisateur doit avoir préalablement installé la librairie "remotes" puis installer le package olympicsWeather, relié à ma page github comme suit :

```{r}
#| warning: false
#| eval: false
#| message: false
install.packages("remotes")
remotes::install_github("https://github.com/jas056/olympicsWeather/tree/master")
```

## Prévisions

Nous allons maintenant appliquer la fonction générique **get_weather_forecast** sur quelques exemples.

### Stade de France

```{r}
#| warning: false
#| eval: true
#| message: false

library(OlympicWeather)
get_weather_forecast("Stade de France")
```

### Tahiti

```{r}
#| warning: false
#| eval: true
#| message: false
get_weather_forecast("Tahiti")
```

### coordonnées GPS

```{r}
#| warning: false
#| eval: true
#| message: false
get_weather_forecast(c(43.276703,5.334791))
```
